【裁判字號】    91,簡上,98
【裁判日期】    920409
【裁判案由】    排除侵害
【裁判全文】
臺灣嘉義地方法院民事判決  九十一年度簡上字第九八號
    上  訴  人  乙○○
    被上訴人    甲○○
    訴訟代理人  余伯榮律師
右當事人間請求排除侵害事件，上訴人對於中華民國九十一年七月十一日本院嘉義簡
易庭九十年度嘉簡字第一０五八號第一審判決提起上訴，本院判決如左：
    主      文
上訴駁回。
原判決主文第一項上訴人應拆除回復原狀之紅色烤漆鐵板圍籬位置如附圖虛線所示。
第二審訴訟費用由上訴人負擔。
    事      實
甲、上訴人方面：
  一、聲明：
  （一）原判決不利於上訴人之部分廢棄。
  （二）右廢棄部分，被上訴人在第一審之訴及假執行之聲請駁回。
  二、陳述：除與原審判決書所載者相同，茲予引用外，補稱：
      其所有坐落嘉義縣新港鄉○○段五八六、五八七地號土地（下稱系爭土地）並
      非供公共通行之道路，且烤漆鐵板圍籬於被上訴人房屋建造完成前即存在，係
      被上訴人欲興建房屋時向上訴人借圍籬，所以先拆除，蓋完房屋後被上訴人再
      復原。圍圍籬之目的是要防野狗出入。且使用者付費，被上訴人不能平白使用
      上訴人之土地。
  三、證據：援用原審之立證方法。
乙、被上訴人方面：
  一、聲明：如主文所示。
  二、陳述：除與原審判決書所載者相同，茲予引用外，補稱：
      圍籬係被上訴人房屋建造完成，上訴人才興建。
  三、證據：除援用原審之立證方法外，並聲請會同地政機關勘驗現場。
    理      由
一、本件被上訴人起訴主張：系爭土地為上訴人所有，已供公眾通行而成為既成道路
    ，伊所有同段四０八之三號、四０九之三地號土地與上訴人所有系爭土地相鄰，
    伊於八十六年間在所有前開土地上興建三層樓房，於八十七年間將要興建完成時
    ，門牌號碼亦已編為嘉義縣新港鄉○○路四三號，惟上訴人在其所有系爭土地上
    ，沿著伊三層樓房邊緣，僱工設置如附圖虛線所示紅色烤漆鐵板圍籬，妨害伊房
    屋使用通行及正常出入，上訴人行使權利不僅對自己毫無利益，又以損害伊權利
    為主要目的，係違反民法第一四八條第一項禁止權利濫用規定，依民法第一百四
    十八條第一項之規定及所有物請求權之法律關係，請求上訴人拆除該鐵板圍籬等
    語（被上訴人於原審另請求防止上訴人日後再妨害伊使用房屋所有權之行為，經
    原審駁回該部分之請求後，未據被上訴人聲明不服，此部分不在本審審理範圍）
    。上訴人則以：伊所有系爭土地上之道路，係伊私設通道，提供作為三位向伊承
    購房屋之住戶使用通行，並非公眾通行的既成道路，伊係在自己所有土地上設置
    圍籬，被上訴人無權要求拆除等語，資為抗辯。
二、被上訴人主張：伊於所有同段四八０之三、四九０之三地號土地上興建三層樓房
    ，上訴人則於相鄰之上訴人所有之系爭土地上設置附圖虛線所示之紅色烤漆鐵板
    圍籬，妨礙伊房屋門戶正常進出通行之事實，業據被上訴人提出土地登記謄本四
    份、建物登記謄本一份，照片二十三張為證，經本院會同嘉義縣大林地政事務所
    人員到場勘驗明確，分別製有勘驗筆錄暨現場簡圖、複丈成果圖（即本判決附圖
    ）各一份在卷可稽，堪信屬實。被上訴人主張上訴人於其上開三層樓房在八十七
    年間興建即將完成之際，始於系爭土地上興建附圖虛線所示之圍籬，妨害其房屋
    所有權之行使，上訴人則抗辯系爭土地並非供公共通行之道路，且圍籬於被上訴
    人房屋建造完成前即存在。兩造主要爭執在於：上訴人於其所有之系爭土地興建
    紅色烤漆鐵板圍籬，究是否濫用權利。
（一）查被上訴人所舉之證人葉忠益於原審結證稱：「（房屋）是我承攬建築，開工
      時沒有（鐵板圍著），至使用執照出來後，房屋四樓結構接近完成，要貼外牆
      磁磚時，才有鐵板，因為我們要貼磁磚，所以經被告同意移開鐵板，施工完再
      回復原狀」等語。上訴人雖否認該證人之證詞，惟如上訴人早在被上訴人建屋
      前，即已設置紅色烤漆鐵板圍籬，被上訴人興建房屋時不致於臨圍籬處猶留設
      門戶，致無法進出而自找麻煩。且上訴人陳稱：圍圍籬是要防野狗等語。惟上
      訴人自認系爭土地係作為道路供其位於裡地之承購戶出入，其僅於系爭土地之
      東西兩側上設置圍籬，西側之鐵板籬並已拆除，有勘驗筆錄在卷可憑，根本無
      法達到所稱之目的。綜上各情，本院認證人葉忠益之證詞應可採信，上訴人主
      張於被上訴人建屋前即建有圍籬，無法採信。
（二）按權利之行使，不得違反公共利益，或以損害他人為主要目的，民法第一百四
      十八條第一項定有明文。又權利之行使，是否以損害他人為主要目的，應就權
      利人因權利行使所能取得之利益，與他人及國家社會因其權利行使所受之損失
      ，比較衡量以定之。倘其權利之行使，自己所得利益極少而他人及國家社會所
      受之損失甚大者，非不得視為以損害他人為主要目的，此乃權利社會化之基本
      內涵所必然之解釋（最高法院七十一年度台上字第七三七號判例參照）。查上
      訴人於被上訴人興建房屋後，始於被上訴人所建房屋之西側如附圖所示之虛線
      位置設置鐵板圍籬，而被上訴人所建房屋，其西側靠北處及靠南處分別留有一
      道門供對外出入，南邊則完全留設為大門供出入，經本院到場勘驗屬實，有勘
      驗筆錄在卷可憑，並有現場照片附於原審卷可稽（第八頁、第九七頁）。上訴
      人於其所有系爭土地上與被上訴人所有建物接壤處興建附圖虛線所示之鐵板圍
      籬，非僅對於自己毫無利益，且妨害被上訴人使用房屋的正常進出，足見上訴
      人設置鐵板圍籬，係以損害被上訴人為主要目的。被上訴人主張係屬於權利濫
      用及妨害被上訴人所有權，自可採信。至於上訴人主張基於使用者付費之原則
      ，被上訴人使用上訴人土地應支付償金，固屬有據，惟此不在本件審理範圍。
三、綜上所述，被上訴人依民法第一百四十八條第一項禁止權利濫用及同法第七百六
    十七條所有物排除侵害請求權之法律關係，訴請上訴人拆除附圖虛線所示之紅色
    烤漆鐵板圍籬，於法有據，應予准許。原審為被上訴人勝訴之判決，並依被上訴
    人之聲請准供擔保為假執行之宣告，於法並無不合，上訴意旨仍執前詞指摘原判
    決不當，求予廢棄改判，為無理由，應駁回其上訴。
四、系爭土地是否為既成巷道及兩造其餘攻擊防禦方法，經核均不影響判決之結果，
    無加以一一論述之必要，附此敘明。
五、據上論結，本件上訴為無理由，依民事訴訟法第四百三十六條之一第三項、第四
    百四十九條第一項、第七十八條，判決如主文。
中      華      民      國    九十二    年      四      月      九      日
~B臺灣嘉義地方法院民事第二庭
~B    審判長法官  林  以  長
~B    法      官  唐  淑  民
~B    法      官  黃  渙  文
右為正本係照原本作成。
本判決不得上訴。
中      華      民      國    九十二    年      四      月      九      日
~B    書  記  官  馮  澤  文


司法院資訊處製作；財團法人民間司法改革基金會備份。
